臺灣高雄地方法院刑事判決　　　　　　　95年度易字第2574號
公　訴　人　臺灣高雄地方法院檢察署檢察官
被　　　告　乙○○
上列被告因竊盜案件，經檢察官提起公訴（95年度偵字第20127
、24965 號），合議庭裁定由受命法官行簡式審判程序，本院判
決如下：
    主  文
乙○○犯攜帶兇器竊盜罪，處有期徒刑玖月，老虎鉗壹支沒收；
又犯竊盜罪，處有期徒刑伍月；應執行有期徒刑壹年，老虎鉗壹
支沒收。
    事  實
一、乙○○曾有竊盜、贓物等多次前科，仍不知悔改，竟分別基
    於意圖為自己不法所有之意圖，先後於(一)95年7 月29日下午
    1 時許，駕駛車號RW-0318 號自用小客車，搭載其無犯意聯
    絡之妻子曾嘉梅（業經檢察官為不起訴處分），於行經丙○
    ○位於高雄縣旗山鎮○○○ 路11巷2 號之住處倉庫前時，乙
    ○○乃持其所有於不詳時地取得，客觀上足傷害人生命身體
    而為兇器之老虎鉗1 支（檢察官誤載為平口剪及鐵剪各1 支
    ），下車竊取丙○○所有置放於該地之蓄電池4 個、電纜線
    1 綑（長約20公尺）及鋁門1 扇（價值總計約新台幣3 萬
    3500 元） ，得手後將上開贓物置放於車上正欲離去之際，
    適為丙○○發現連忙報警前來處理，乙○○見狀後趁機逃逸
    ，警察則當場查獲曾嘉梅，並於上開車輛內扣得上開贓物及
    與本案無關之平口剪、鐵剪各1 支。(二)於95年7 月29日下午
    2 時29 分 許，侵入甲○○位於高雄縣旗山鎮○○○路445
    巷18號住處車庫內（侵入住宅部分未據被害人提出告訴，而
    未經檢察官起訴），見甲○○所有之車號K28-003 號重型機
    車1 輛（價值約3 萬元），其上鑰匙未拔出，乃徒手以該鑰
    匙發動機車引擎後，竊取得手後供己作為代步之用，嗣警調
    閱該址所裝設之監視器畫面而循線查獲。
二、案經高雄縣政府警察局旗山分局報告臺灣高雄地方法院檢察
    署檢察官偵查起訴。
    理  由
一、本件被告所犯為死刑、無期徒刑或最輕本刑為3 年以上有期
    徒刑以外之罪，其於準備程序中就被訴事實為有罪之陳述，
    經法官告知簡式審判程序之旨，並聽取公訴人之意見後，依
    刑事訴訟法第273 條之1 第1 項規定，合議庭裁定由受命法
    官獨任進行簡式審判程序，合先敘明。
二、上開犯罪事實，業據被告於警詢、本院審理中坦承不諱，且
    查：
  (一)犯罪事實一(一)之犯行，核與證人曾嘉梅於警詢、偵查中證述
    被告確於上開時地下車竊盜，伊見被告搬回贓物後才知情等
    語，證人丙○○於警詢、偵查中證述：伊被竊電瓶4 個、電
    纜線1 捆、鋁門窗1 片，電纜線原本是接在電鋸上面的，小
    偷把它剪斷偷走，我發現的時候被告已經把那些東西搬上車
    了等語相符，且有贓物認領保管單1 份、現場照片9 幀在卷
    可稽；又現場雖未查獲被告自承之作案工具老虎鉗1 支，然
    據被害人指述及現場照片顯示，系爭電纜線確係遭人剪斷後
    竊取，顯見被告當時確有持銳器前往，方得完成竊取電纜線
    之犯行，其此部分之自白仍與事實相符；另檢察官雖認被告
    係持警察於上開車輛內扣得之平口剪、鐵剪各1 支竊盜，然
    被告則堅稱其係攜帶老虎鉗1 支竊盜，經查：本案雖未扣得
    被告所述之老虎鉗1 支，然平口剪、鐵剪與老虎鉗均屬兇器
    ，被告持該何種器具犯案，所涉罪名均屬同一並無差異，被
    告應無刻意虛偽陳述之理，故本院認被告此部分自白較為可
    信，其應係持老虎鉗犯案，而非扣案之平口剪、鐵剪；至於
    證人曾嘉梅雖證稱被告當時係徒手竊盜云云，然查：證人曾
    嘉梅此部分證述，顯已與被告之自白、被害人之指述不符，
    況其於警詢、偵查中業已陳明對於被告行竊之計畫事先並不
    知情，有該等筆錄在卷可稽，檢察官因認證人曾嘉梅與被告
    上開犯行並無犯意聯絡，亦予以不起訴處分，有高雄地方法
    院檢察署檢察官不起訴處分書在卷可憑，則衡情曾嘉梅對於
    被告究有無攜帶凶器下車行竊，應無知悉之理，復衡以其與
    被告係夫妻關係，顯見其證稱被告係徒手竊盜，顯然係迴護
    被告之詞，而不可採。
  (二)犯罪事實一(二)之犯行，核與被害人甲○○於警詢、偵查中之
    證述相符，且有監視錄影光碟、翻拍監視畫面照片、贓物認
    領保管單在卷可憑。
  (三)綜上，被告之自白乃與事實相符，其2 次竊盜犯行堪予認定
    。
三、按刑法第321 條第1 項第3 款之攜帶兇器竊盜罪，係以行為
    人攜帶兇器竊盜為其加重條件，此所謂兇器，其種類並無限
    制，凡客觀上足對人之生命、身體、安全構成威脅，具有危
    險性之兇器均屬之。被告於犯罪事實一(一)竊盜犯行中所使用
    之老虎鉗1 把，雖未扣案而無法勘驗，然依吾人日常生活經
    驗及被告確實持以剪斷電纜等事實觀之，可知其質地堅硬，
    末端尖銳鋒利，客觀上足以危害人之身體、生命安全，而屬
    兇器無訛。故核被告犯罪事實一(一)所為，係觸犯刑法第321
    條第1 項第3 款攜帶兇器竊盜罪；於犯罪事實一(二)所為，係
    觸犯刑法第320 條第1 項普通竊盜罪。被告上開2 次竊盜犯
    行，均係於95年7 月1 日刑法第56條連續犯修正廢止後所為
    ，已無連續犯之適用，故其2 次犯行，犯意各別，行為互殊
    ，應分論併罰。爰審酌被告前有多次竊盜前科，有台灣高等
    法院被告前案紀錄表在卷可稽，其仍不知改過，且正值青壯
    ，不思以己力賺取財物，竟竊取他人財物，造成被害人財物
    被竊之損害及痛苦，不宜輕恕，另考量其犯後坦承犯罪，態
    度良好，被害人均已領回被害贓物，所竊物品價值非鉅，被
    告應係因貧窮所生之犯罪等一切情狀，量處如主文所示之刑
    ，並定其應執行刑；被告所有而持以犯罪之老虎鉗1 把，雖
    未扣案，然不能證明業已滅失，應依刑法第38條第1 項第2
    款規定宣告沒收；至於扣案之平口剪、鐵剪各1 支，雖係被
    告所有，然無法證明係其持以作案之工具，故與本件犯行無
    關，爰不另宣告沒收。
四、至檢察官以被告有多次竊盜前科，現尚有竊盜案件繫屬偵查
    中，顯有犯罪之習慣，爰依竊盜犯贓物犯保安處分條例第3
    條第1 項第1 款規定請求諭知刑前強制工作等語。按保安處
    分係針對受處分人將來之危險性所為之處置，以達教化、治
    療之目的，為刑罰之補充制度。我國現行刑法採刑罰與保安
    處分雙軌制，係在維持行為責任之刑罰原則下，為協助行為
    人再社會化之功能，以及改善行為人潛在之危險性格，期能
    達成根治犯罪原因、預防犯罪之特別目的，是保安處分中之
    強制工作，旨在對嚴重職業性犯罪及欠缺正確工作觀念或無
    正常工作因而犯罪者，強制其從事勞動，學習一技之長及正
    確之謀生觀念，使其日後重返社會，能適應社會生活。竊盜
    犯贓物犯保安處分條例第3 條第1 項規定：18歲以上之竊盜
    犯、贓物犯，有犯罪之習慣者，得於刑之執行前，令入勞動
    場所強制工作，即係本於保安處分應受比例原則之規範，使
    保安處分之宣告，與行為人所為行為之嚴重性、行為人所表
    現之危險性及對於行為人未來行為之期待性相當之意旨而制
    定，而由法院視行為人之危險性格，決定應否令入勞動處所
    強制工作，以達預防之目的，最高法院91年度台上字第6125
    號判決意旨可資參照。經查：從本件被告所犯竊盜犯行之時
    間、次數、所竊財物及對象觀之，尚與一般慣竊之懶惰成習
    ，長期間且有計劃一再多次數而以犯罪成為日常習慣之情形
    有所不同，應屬一時貪念所為之犯罪行為，而非有犯罪習慣
    之人，況被告犯後態度尚屬良好，顯已有悔意，尚非無固定
    工作或無正常工作，在無證據證明其欠缺正確工作觀念下，
    自難僅以被告前曾犯罪，即認執行成效不佳，而有強制工作
    之必要，是本院認上開對被告宣告之刑，應足以收矯治之效
    ，而得體現司法正義，並契合社會感情，參以諭知被告強制
    工作並非矯正其竊盜犯行之唯一方法而需合乎一定之比例，
    以求得法益間之均衡等情綜合以觀，本院認尚無對被告諭知
    宣告強制工作之必要，附此說明。
據上論斷，應依刑事訴訟法第273 條之1 第1 項、第299 條第1
項前段，刑法第321 條第1 項第3 款、第320 條第1 項、第51條
第5 款、第38條第1 項第2 款，刑法施行法第1 條之1 ，判決如
主文。
本案經檢察官陳俊秀到庭執行職務。
中　　華　　民　　國　　96　　年　　1 　　月　　26　　日
                  刑事第七庭    法  官  蔡川富
右正本係照原本作成。
如不服本判決，應於收受送達後10日內向本院提出上訴書狀。
中　　華　　民　　國　　96　　年　　1 　　月　　26　　日
                                書記官  王治華
中華民國刑法第321條
（加重竊盜罪）
犯竊盜罪而有左列情形之一者，處6 月以上、5 年以下有期徒刑
：
一  於夜間侵入住宅或有人居住之建築物、船艦或隱匿其內而犯
    之者。
二  毀越門扇、牆垣或其他安全設備而犯之者。
三  攜帶兇器而犯之者。
四  結夥三人以上而犯之者。
五  乘火災、水災或其他災害之際而犯之者。
六  在車站或埠頭而犯之者。
前項之未遂犯罰之。
中華民國刑法第320條
（普通竊盜罪）
意圖為自己或第三人不法之所有，而竊取他人之動產者，為竊盜罪，處
5 年以下有期徒刑、拘役或 5 百元以下罰金。
意圖為自己或第三人不法之利益，而竊佔他人之不動產者，依前項之規
定處斷。
前二項之未遂犯罰之。
